【裁判字號】    98,訴,198
【裁判日期】    980608
【裁判案由】    侵權行為損害賠償
【裁判全文】
臺灣板橋地方法院民事判決               98年度訴字第198號
原      告  甲○○
訴訟代理人  鄧翊鴻律師
被      告  乙○○
上列當事人間請求損害賠償事件，經本院於民國98年5 月25日言
詞辯論終結，判決如下：
    主  文
被告應給付原告新台幣貳拾萬元，及自民國九十八年一月二十日
起至清償日止，按週年利率百分之五計算之利息。
原告其餘之訴駁回。
訴訟費用，由被告負擔五分之一；餘由原告負擔。
本判決第1 項於原告以新台幣柒萬元供擔保後，得為假執行。但
被告得以新台幣貳拾萬元為原告預供擔保，免為假執行。
    事實及理由
一、被告經合法通知，無正當理由，未於最後言詞辯論期日到場
    ，核無民事訴訟法第386 條所列各款之情形，應依原告聲請
    ，由其一造辯論而為判決。
二、原告起訴主張：原告於97年5 月17日自配偶丙○○之電腦檔
    案得知，有男人與原告配偶丙○○之ＭＳＮ對話記錄，內有
    發男女性關係、談情說愛之對話，原告推斷丙○○於97年3
    、4 月間發生婚外情。原告曾委託徵信業者自97年5 月19日
    起進行跟拍，在二週拍攝期間，有被告與丙○○二人之親密
    照片；且被告與丙○○二人於97年5 月26日晚間10時6 分左
    右，共同開車前往臺北市○○路○段朝日商務飯店之情；原
    告於97年5 月31日下午曾質問丙○○關於外遇之事情，丙○
    ○表示與被告發生多次性關係，地點在汽車旅館，最近一次
    在97年5 月29日彰化市汽車旅館；被告明知丙○○與原告為
    夫妻關係，為有配偶之人，竟與丙○○相交往來，絕不僅止
    於通常友人之互動，具有相當親程度之男女情感往來，被
    告行為已達到侵害原告之婚姻關係人格權法益，爰依據民法
    第184 條第1 項、第195 條第1 、3 項侵權行為之規定，訴
    請被告賠償損害等語，併為訴之聲明：被告應給付原告一百
    萬元，及自起訴狀繕本送達翌日起至清償日止，按年息百分
    之五計算之利息。併陳明願供擔保請准宣告假執行。
三、被告雖未於最後言詞辯論期日到場，然依其前到場所辯，固
    承認知悉丙○○係有配偶之人，惟辯稱：其與丙○○僅係同
    事情誼，當時原告與丙○○婚姻感情不佳，基於同事情誼安
    慰丙○○，並未與丙○○前往飯店發生性關係；否認與丙○
    ○有ＭＳＮ內容之對話；原告提出之照片，有被告與丙○○
    拉手，是基於為免碰撞之禮儀；有丙○○手壓被告脖子是，
    告知明天把事情作完，是公事；及丙○○央求無法完成，亦
    是公事；等語，併為答辯聲明：駁回原告之訴及其假執行之
    聲請，如受不利之判決，願供擔保請准宣告免為假執行。
四、原告主張：被告明知丙○○與原告為夫妻關係，為有配偶之
    人，竟與丙○○相交往來，絕不僅止於通常友人之互動，具
    有相當親程度之男女情感往來，被告行為已達到侵害原告
    之婚姻關係人格權法益等語。被告固自承知悉丙○○與原告
    為夫妻關係，惟否認原告其餘之主張，辯稱如前所述等語。
    經查：
  (一)原告主張：被告明知原告與丙○○兩人係屬夫妻關係之事實
    ，此為被告所不爭執。是原告此部分之主張，堪信實在。
  (二)依原告提出原告委託徵信業者自97年5 月19日起進行跟拍，
    在二週拍攝期間之照片（由錄影光碟洗沖出之照片，即原告
    提出之原證二照片），顯示被告與丙○○二人間，互動之舉
    止，顯逾二人為被告所辯同事情誼之安慰，且二人舉止已有
    牽手、手搭肩脖等逾一般同事友誼之男女情感交往程度之事
    實。是被告辯稱僅係同事情誼、基於禮儀所為之舉止云云，
    殊不可取。準此，原告主張被告與有配偶之丙○○，互相為
    男女情感交往，逾一般友誼之交往程度等情，應可採信。
  (三)被告請求訊問證人丙○○，惟經本院通知丙○○到院作證，
    但證人丙○○並未到院，被告復未到院就此表示意見，本院
    自無從訊問證人，況依原告提出上開之照片及錄影光碟，已
    足認被告與丙○○二人具有逾越一般友誼交往之情事，如前
    所述，亦無再為訊問證人丙○○之必要，合此說明。
  (四)原告請求調閱被告與丙○○有無同宿朝日商務飯店之事實，
    經本院依原告之聲請函查，但未據朝日商務飯店函覆，嗣原
    告捨棄此部分之證據調查，本院自無再就此部分之證據調查
    。是原告主張被告與丙○○二人於97年5 月26日晚間10六分
    左右，共同前往臺北市○○路○段朝日商務飯店之情，即乏
    證據證明，要不可取。
  (五)就原告主張提出ＭＳＮ內容之對話部分，被告否認有與丙○
    ○在ＭＳＮ中，言及發生男女性關係、談情說愛之對話等語
    ，原告僅影印有所謂之ＭＳＮ對話之文件，但就兩造有該所
    謂ＭＳＮ之對話所述之事實並未舉證以實其說，且縱令被告
    與丙○○確有在ＭＳＮ中，言及發生男女性關係、談情說愛
    之對話，但亦不得徒憑有此對話之事實，即逕認定被告與丙
    ○○二人確有發生性關係之事實。況原告自承自97年5 月19
    日起委託徵信業者跟拍二週，則丙○○向原告坦承最近一次
    在97年5 月29日彰化市汽車旅館與被告發生性關係云云，此
    期間仍係原告委託徵信業者跟拍期間，但原告並未提出丙○
    ○前往彰化市汽車旅館之證明資料，原告既未舉證以實其說
    ，殊難採信。是原告主張原告於97年5 月31日下午曾質問丙
    ○○關於外遇之事情，丙○○表示與被告發生多次性關係，
    地點在汽車旅館，最近一次在97年5 月29日彰化市汽車旅館
    云云，殊乏證據證明，亦不可取。
  (六)至於被告辯稱：原告夫妻二人婚姻關係幾達破裂論及離婚等
    語（見被告答辯狀），惟為原告所否認，原告雖自承與妻丙
    ○○在上開期間內之夫妻情感比較黯淡，但否認達到離婚之
    程度（見本院98年3 月9 日言詞辯論筆錄）。是被告就此原
    告夫妻二人婚姻關係幾達破裂論及離婚之積極有利之事實，
    應負舉證責任（見民事訴訟法第277 條），惟未據被告舉證
    以實其說，是被告此部分之所辯，尚乏證據證明，要不可取
    。
  (六)基上，被告與丙○○二人舉止已有牽手、手搭肩脖等逾一般
    同事友誼之男女情感交往程度之事實，雖未如原告主張之有
    發生性關係之證據，然被告既與丙○○二人舉止已有牽手、
    手搭肩脖等逾一般同事友誼之男女情感交往程度之事實，應
    堪認定。
五、(一)按因故意或過失，不法侵害他人之權利者，負損害賠償責
      任。故意以背於善良風俗之方法，加損害於他人者亦同。
      民法第184 條第1 項定有明文。又同法第195 條規定：「
      不法侵害他人之身體、健康、名譽、自由、信用、隱私、
      貞操，或不法侵害其他人格法益而情節重大者，被害人雖
      非財產上之損害，亦得請求賠償相當之金額。其名譽被侵
      害者，並得請求回復名譽之適當處分。」、「前項請求權
      ，不得讓與或繼承。但以金額賠償之請求權已依契約承諾
      ，或已起訴者，不在此限。」、「前二項規定，於不法侵
      害他人基於父、母、子、女或配偶關係之身分法益而情節
      重大者，準用之。」，次按婚姻係以夫妻之共同生活為其
      目的，配偶應互相協力保持其共同生活之圓滿、安全及幸
      福，而夫妻互守誠實，係為確保其共同生活之圓滿安全及
      幸福之必要條件，故應解為配偶因婚姻契約而互負誠實之
      義務，配偶之一方行為不誠實，破壞共同生活之圓滿安全
      及幸福者，即為違反因婚姻契約之義務而加損害於他人（
      最高法院55年台上字第2053號判例意旨參照）。又婚姻制
      度為家庭組織之基石，明知他人已婚而仍與之為男女朋友
      之互相交往，依社會通念，顯已超逾普通交友分際而違反
      倫理規範，且嚴重破壞他人婚姻之信賴及家庭之穩定，具
      有重大之可非難性，自屬故意以背於善良風俗之方法加損
      害於他人，且此種關係具有配偶之身分法益，對配偶雙方
      均具有重大利益，故與有配偶之人超逾普通交友分際而為
      男女朋友互相交往，乃係屬干擾或妨害他人夫妻維持婚姻
      共同生活圓滿、安全及幸福之權利。
    (二)查被告明知原告與配偶丙○○婚姻關係存續中，竟仍與丙
      ○○超逾普通交友分際而為互相交往，雖無原告主張發生
      性關係之積極證明，但顯有逾一般禮儀規範之牽手、手搭
      肩脖等逾一般同事友誼之男女情感交往程度之舉止，自屬
      對於原告基於配偶關係所生身分法益之不法侵害，破壞原
      告之婚姻生活圓滿、安全及幸福，已逾吾人一般社會客觀
      上所能容忍度，情節重大。從而，原告本於上述規定，請
      求被告賠償非財產上損害，洵屬正當。而所謂「相當之金
      額」，應以實際加害情形與被害人受損情節之程度，以及
      加害人、被害人之身分、地位、經濟狀況等加以判斷；而
      被害人身份法益影響程度，亦應以客觀之社會價值衡量，
      不得專以受害人主觀之感受為斷。本件原告學歷為大學電
      子研究所碩土，為科技集團研發單位副理，年收入約250
      萬元，名下有房屋一棟（見原告98年3 月23日陳報狀）；
      被告為大學肄業，之前在公司領不用報稅的部分月薪約三
      萬元，是掛名監察人，目前在哥哥的公司上班，領不用扣
      稅的薪水約三萬元（見本院98年3 月9 日言詞辯論筆錄）
      ；本院審酌上情、原告自承與其妻丙○○在上開期間內之
      夫妻情感比較黯淡（見本院98年3 月9 日言詞辯論筆錄。
      ），及兩造之學歷、社會地位、經濟狀況，原告精神上所
      受之痛苦程度等一切情狀，認原告請求被告給付慰撫金一
      百萬元，核屬過高，應以二十萬元為相當。是原告於此範
      圍內之請求金額，及自起訴狀繕本送達翌日即98年1 月20
      日起至清償日止，按週年利率百分之五計算之法定遲延利
      息，為有理由，應予准許。逾此範圍之請求，應予駁回。
六、兩造陳明願供擔保，聲請宣告或免為假執行，經核原告勝訴
    部份，合於法律之規定，爰分別酌定相當之擔保金額分別宣
    告准予假執行或免為假執行；其餘原告假執行之聲請，因訴
    之駁回而失所依附，不予准許。
七、結論：本件原告之訴，為一部有理由、一部無理由，並依民
    事訴訟法第385 條第1 項、第79條、第390 條第2 項、392
    條第2 項，判決如主文。
中    華    民    國    98    年    6     月    8     日
                  民事第二庭    法  官  李行一
以上正本，係照原本作成。
如對本判決上訴，須於判決送達後20日內向本院提出上訴狀
中    華    民    國    98    年    6     月    8     日
                                書記官  蔡於衡


司法院資訊處製作；財團法人民間司法改革基金會備份。
